臺灣高等法院刑事判決　　　　　　　 95年度交上易字第322號
上　訴　人　台灣桃園地方法院檢察署檢察官
被　　　告　己○○
　　　　　　　　　　　樓
上列上訴人因被告過失致死等案件，不服臺灣桃園地方法院95年
度交易字第240號，中華民國95年10月5日第一審判決（起訴案號
：臺灣桃園地方法院檢察署95年度偵字第10998號、10999號），
提起上訴，本院判決如下：
    主  文
原判決撤銷。
己○○服用酒類，不能安全駕駛動力交通工具而駕駛，處有期徒
刑捌月；又因過失致人於死，處有期徒刑壹年捌月。應執行有期
徒刑貳年貳月。
    事  實
一、己○○於民國95年1月22日凌晨1時30分許，在桃園縣蘆竹鄉
    ○○路某間小吃店與友人聚餐，並飲用高粱酒及藥酒3杯，
　　結束後，已達不能安全駕駛動力交通工具之狀態下，且其未
　　考領自用小客車之駕駛執照，仍於同日凌晨4時20分許駕駛
　　車牌6T─7539號自用小客車返家，並沿桃園縣大園鄉○○路
    由大園往桃園方向行駛。於95年1月22日清晨5時10分許，行
    經大園鄉○○路○段808之1號前，本應注意汽（機）車駕駛
    人有飲用酒類後其吐氣所含酒精濃度超過每公升0.25毫克或
    血液中酒精濃度超過百分之0.05以上者，不得駕車；又應注
    意行車速度，依標誌之規定，無標誌者，在市區道路，時速
    不得超過50公里；且駕駛人應注意車前狀況，並隨時採取必
    要之安全措施，並應遵守燈光號誌，行至交岔路口遇有閃光
    黃燈時，應減速接近，注意安全，小心通過。而當時並無不
    能注意之情事，竟於酒後已達不能安全駕駛狀態下，又疏未
    注意車前狀況及採取減速接近之措施，甚而在時速不得超過
    50公里之路段以時速80公里之速度超速行駛，復因飲酒過量
    致判斷力、操控車輛之能力均不如平時未飲酒時之狀況，適
    有甲○○駕駛車牌LR─3428號自用小客車搭載丁○○、林含
    菊、林原印（原名丙○○）、李林燕，自三民路2段800號住
    處前人行道停車處倒車進入三民路2段後，前行至808之1號
    旁巷道後左轉橫越三民路2段，欲往大園方向行駛，並已行
    駛至三民路2段中央分隔島處，靜止於內側車道以待左轉進
    入往大園方向之三民路，此時己○○之車駛至該閃黃燈之交
    岔路口，乃未及時閃避、煞停，自後追撞甲○○之車左後車
    門，甲○○因此受有左腰挫傷併血尿之傷害（業據撤回告訴
    ），丁○○受有下唇撕裂傷、左手皮膚擦傷之傷害（業據撤
    回告訴），林原印受有左側橈骨骨折、骨盆骨折、腦震盪併
    腦室出血、顏面神經損傷之傷害（業據撤回告訴），另乘客
    林含菊因胸腹部鈍挫傷併內出血，外傷性休克而死亡，李林
    燕因頭部外傷、顱內出血而死亡。嗣經警據報到場，己○○
    於有偵查職務之員警到場時尚未知被告姓名時，即主動承認
    為肇事者，並不逃避裁判，員警並測得己○○之呼氣所含酒
    精濃度為每公升0.99毫克，而悉上情。
二、案經甲○○、丁○○、林原印及被害人林含菊之子戊○○、
　　被害人李林燕之子乙○○提出告訴（甲○○、丁○○、林原
    印於本院審理時業已當庭撤回告訴）及台灣桃園地方法院檢
    察署檢察官相驗後偵查起訴。
    理  由
壹、程序部分：
    本件被告己○○所犯係死刑、無期徒刑或最輕本刑為3年以
    上有期徒刑以外之罪，其於準備程序中就被訴事實為有罪之
    陳述，經原審告知簡式審判程序之旨，並聽取當事人意見後
    ，合議庭依刑事訴訟法第273條之1第1項規定裁定由受命法
    官獨任進行簡式審判程序，是本件之證據調查，依刑事訴訟
    法第273條之2規定，不受同法第159條第1項、第161條之2、
    第161條之3、第163條之1及第164條至第170條規定之限制，
    合先敘明。
貳、實體部分：
一、上揭犯罪事實，業據被告坦承不諱，並經被害人甲○○、丁○○、林原印於偵訊時指訴明確，復有道路交通事故現場圖
    及調查報告表、酒精濃度測定值電腦列表單、警製測試觀察
    紀錄表、舉發違反道路交通管理事件通知單、汽車駕駛人酒
    後生理協調平衡檢測紀錄卡各一份及被害人甲○○、丁○○
    、林原印3人各自之診斷證明書、現場暨車損照片一份附卷
    足憑。被害人林含菊因本件車禍致胸腹部鈍挫傷併內出血，
    外傷性休克而死亡，被害人李林燕因頭部外傷、顱內出血而
    死亡等情，亦經檢察官督同法醫相驗被害人林含菊、李林燕
    屍體確認無訛，此有被害人林含菊、李林燕之相驗屍體證明
    書、驗斷書、勘驗筆錄及相驗照片各一份附卷足憑。
二、按交通部運輸研究所90年09月24日運安字第900005854號函
    所載呼氣中酒精濃度每公升含量為0．25毫克，即相當於血
    液中酒精濃度（BAC）百分之0．05，且依該函所附該所79年
    「駕駛人行為反應之研究－酒醉駕車對駕駛行為之分析研究
    」指出：BAC達百分之0．03至百分之0．05時，對駕駛能
    力之影響為：多數駕駛人心境逐漸變幻不定，視覺與反應靈
    敏性減弱，對速度及距離的判斷力差。對心理行為之影響為
    ：觀察力逐漸欠缺，心情漸趨輕鬆，自信心增加，多話，精
    神狀態處於陶醉感。BAC到達百分之0．05至百分之0．08
    時，對駕駛能力之影響為：反應遲鈍，駕駛能力受損，遲而
    不決或決而不行。對心理行為之影響為：情緒鬆弛，感情與
    行為趨向誇張，肌肉不協調，精神處於興奮狀態。BAC到
    達百分之0．08至百分之0．15時，對駕駛能力之影響為：判
    斷力嚴重受到影響，體能與精神協調受損，駕駛之體能困難
    增加。對心理行為之影響為：產生情緒異常現象，步伐不平
    穩，言語不清，反應惡劣，記憶及判斷力受損，精神處於錯
    亂狀態。BAC超過百分之0．15時，對駕駛能力之影響為：
    視線搖晃，駕駛已進入恍惚狀態，判斷及理解遭到扭曲，駕
    駛不穩定。對心理行為之影響為：意識不明，嘔吐，站、走
    及講話困難，責任感喪失，精神處於麻痺狀態。BAC超過
    百分之0．5時，對駕駛人能力之影響為：無法開車。對心理
    行為之影響為：爛醉如泥，失去知覺可能致死，精神處於昏
    睡狀態。被告於肇事後為警測得之呼氣所含酒精成分為每公
    升0.99毫克，有該酒精濃度檢測單一紙在卷族稽，即相當於
    血液中酒精濃度（BAC）百分之0.198，依上開說明，被告已
    有視線搖晃，駕駛已進入恍惚狀態，判斷及理解遭到扭曲，
    駕駛不穩定、反應遲鈍等駕駛能力受損情形，足見被告當時
    確已達於不能安全駕駛動力交通工具程度，而仍駕車。
三、次按汽（機）車駕駛人有飲用酒類後其吐氣所含酒精濃度超
    過每公升0.25毫克或血液中酒精濃度超過百分之0.05以上者
    ，不得駕車；汽車行駛時，駕駛人應注意行車速度，依標誌
    之規定，無標誌在市區道路，時速不得超過50公里，且應注
    意車前狀況，並隨時採取必要之安全措施，行至交岔路口時
    ，應遵守燈光號誌，閃光黃燈表示「警告」，車輛應減速接
    近，注意安全，小心通過，道路交通安全規則第114條第2款
    、第93條第1項第1款、第94條第3項、第102條第1項及道路
    交通標誌標線號誌設置規則第211條第1項第1款定有明文。
    被告駕車依法負有上開注意義務，且當時並無不能注意之情
    事，竟疏未注意車前狀況，自左後側追撞告訴人甲○○之車
    ，致被害人林含菊、李林燕二人死亡，被告顯有過失，且被
    告之過失行為，與該等死亡結果間有相當因果關係；本件事
    證已明，被告犯行均洵堪認定。
四、論罪：
    核被告所為，係犯行為時刑法第185條之3之酒醉駕車罪，及
    第276條第1項之過失致人於死罪。被告一過失行為同時肇致
    被害人林含菊、李林燕死亡，為想像競合犯，應從重論以一
    罪。又被告所犯上開二罪，犯意個別，構成要件互殊，應論
    以數罪併罰。查被告無駕駛執照，有桃園縣政府警察局舉發
    違反道路交通管理事件通知單在卷可稽，又酒醉駕車，並因
    而致告訴人受傷，應依道路交通管理處罰條例第86條第1項
    加重其刑至2分之1。又查本件肇事後，於有偵查犯罪職權之
    員警據報但仍不知肇事人姓名而前往處理時，被告留待現場
    等情，業據被告陳述明確，並有桃園縣政府警察局道路交通
    事故肇事人自首情形紀錄表一紙在卷可稽，被告就過失致人
    於死已符合自首之要件，按被告行為後，刑法業於95年7月1
    日修正施行，修正後刑法第2條第1項規定「行為後法律有變
    更者，適用行為時之法律。但行為後之法律有利於行為人者
    ，適用最有利於行為人之法律」。被告所犯上開二罪，就公
    共危險罪部分，關於罰金刑之計算標準及處罰已有修正；就
    過失致人於死罪，關於罰金刑之計算標準及處罰、自首均有
    修正，其中關於刑法第41條易科罰金之修正，屬相當科刑規
    範事項之變更，除依刑法施行法第3-1條第2項，就修法施行
    前犯應併罰數罪中之一罪，且該數罪均符合得易科罰金之規
    定者，適用舊法外，其餘應依新法第2條第1項之規定，適用
    最有利於行為人之法律。另關於刑法第62條自首之修正，改
    採得減主義，屬科刑規範事項之變更，應依新法第2條第1項
    之規定，適用最有利於行為人之法律。經比較新舊法，上開
    二罪，適用舊法對於被告較為有利，爰依修正後刑法第2條
    第1項前段，整體適用行為時之法律，就過失致人於死罪部
    分應依修正前刑法第62條前段規定減輕其刑，並依法先加後
    減之。
五、撤銷改判及科刑之理由：
    原審據以論罪科刑，固非無據，惟(一)被告己○○於肇事後為
    警測得之呼氣所含酒精成分為每公升0.99毫克，相當於血液
    中酒精濃度（BAC）百分之0.198，超過法定飲用酒類後其吐
    氣所含酒精濃度超過每公升0.25毫克或血液中酒精濃度超過
    百分之0.05，甚鉅，此部分原審僅量處有期徒刑陸月，顯然
    失之輕縱。(二)被告己○○酒後駕駛動力交通工具肇事，並因
    而致告訴傷害及被害人死亡，其漠視其他交通參與者之生命
  　身體安全，足認其犯罪惡性重大，又被告於犯後毫無悔意，
    被害人於大園鄉調解委員會申請之調解，被告不僅未予置理
    ，亦不曾至兩位往生者之靈前上香，更未表達賠償之意。被
    告知曉法網恢恢，終於出席法院辦理之調解委員會，然承諾
    之賠償條件，不僅無一兌現，被害人家屬與其聯繫，被告均
    敷衍了事，甚至斷絕聯繫，業據被害人家屬到庭陳明，顯現
    其於調解會上之表現僅是博取院方同情，企圖換取輕判、緩
    刑，原審宣告緩刑5年，顯然不當。檢察官循被害人乙○○
    、甲○○、戊○○、丁○○及林原印具狀請求上訴，指摘原
　　判決不當，為有理由，原判決既有可議，自應撤銷改判。爰
  　審酌被告酒後不能安全駕駛車輛，卻仍逞能駕駛、肇事後為
    警測得之呼氣所含酒精成分為每公升0.99毫克，相當於血液
    中酒精濃度（BAC）百分之0.198，又未遵守速限、號誌狀況
    ，致被害人林含菊、李林燕死亡，過失程度甚為嚴重；另參
    被告無前科紀錄之素行，犯後坦承犯行，並與被害人林含菊
    、李林燕之家屬達成和解（未履行賠償條件）等一切情狀，
    就被告所犯二罪，各量處如主文所示之刑。又修正前刑法第
    51條第5款規定：「數罪併罰，分別宣告其罪之刑，宣告多
    數有期徒刑者，於各刑中之最長期以上，各刑合併之刑期以
    下，定其刑期，但不得逾二十年。」。修正後同條款則規定
    「數罪併罰，分別宣告其罪之刑，宣告多數有期徒刑者，於
    各刑中之最長期以上，各刑合併之刑期以下，定其刑期。但
    不得逾三十年。」。是比較新舊法之結果，新法並非較有利
    於被告，爰依修正前刑法第51條第5款規定併定其應執行刑
    。查被告己○○酒後駕駛動力交通工具肇事，並因而致告訴
    傷害及被害人死亡，其漠視其他交通參與者之生命身體安全
    ，足認其犯罪惡性重大，又被告於犯後毫無悔意，被害人於
    大園鄉調解委員會申請之調解，被告不僅未予置理，亦不曾
    至兩位往生者之靈前上香，更未表達賠償之意。被告知曉法
    網恢恢，終於出席法院辦理之調解委員會，然承諾之賠償條
    件，不僅無一兌現，被害人家屬與其聯繫，被告均敷衍了事
    ，甚至斷絕聯繫，業據被害人家屬到庭陳明，顯現其於調解
    會上之表現僅是博取院方同情，企圖換取輕判、緩刑，爰不
    予宣告緩刑。
六、不另為不受理之諭知：
    按告訴乃論之罪，告訴人於第一審辯論終結前得撤回其告訴
    ，又告訴經撤回者，法院應諭知不受理之判決，刑事訴訟法
    第238條第1項、第303條第3款定有明文。查本件公訴意旨以
    被告於上開時、地駕車肇事，同時令被害人甲○○、丁○○
    、林原印受有前揭傷害，因認被告此部分涉犯刑法第284條
    第1項前段之過失傷害罪嫌。惟查此項罪名依同法第287條前
    段規定，須告訴乃論，茲據告訴人甲○○、丁○○、林原印
    於本院時當庭以言詞撤回告訴，有卷附本院95年9月22日訊
    問筆錄可稽，依照前開法條之規定，此部分本應諭知不受理
    之判決，惟檢察官認此部分與被告前揭過失致死之犯行，有
    想像競合犯之裁判上一罪關係，爰不另為不受理之判決。
七、一造辯論判決：
    被告經合法傳喚，無正當之理由不到庭，爰不待其陳述，逕
    行判決。
參、適用法律：
據上論斷，應依刑事訴訟法第369條第1項前段、第364條、第299
條第1項前段、第371條，道路交通處罰條例第86條第1項，修正
後刑法第2條第1項前段、行為時刑法第185條之3、第276條第1項
、修正前刑法第55條、第62條前段、第51條第5款，修正前罰金
罰鍰提高標準條例第1條前段，判決如主文。
本案經檢察官呂丁旺到庭執行職務。
中　　華　　民　　國　　96　　年　　1 　　月　　30　　日
　　　　　　　　　刑事第十八庭審判長法　官  溫耀源
　　　　　　　　　　　　　　　　　  法　官  陳健順
　　　　　　　　　　　　　　　　　  法　官  邱同印
以上正本證明與原本無異。
不得上訴。
                                    書記官  莊昭樹
中　　華　　民　　國　　96　　年　　1 　　月　　30　　日
附錄：本案論罪科刑法條全文
中華民國刑法第185條之3（重大違背義務致交通危險罪）
服用毒品、麻醉藥品、酒類或其他相類之物，不能安全駕駛動力
交通工具而駕駛者，處1年以下有期徒刑、拘役或3萬元以下罰金
。
中華民國刑法第276條（過失致死罪）
因過失致人於死者，處2年以下有期徒刑、拘役或2千元以下罰金
。
從事業務之人，因業務上之過失犯前項之罪者，處5年以下有期
徒刑或拘役，得併科3千元以下罰金。
